【裁判字號】    89,婚,401
【裁判日期】    890504
【裁判案由】    離婚
【裁判全文】
臺灣板橋地方法院民事判決  八十九年度婚字第四○一號
    原      告  甲○○
    被      告  乙○○
右當事人間請求離婚事件，本院判決如左：
    主      文
准原告與被告離婚。
訴訟費用由被告負擔。
    事      實
甲、原告方面：
  一、聲明：求為判決如主文所示。
  二、陳述：兩造於民國六十五年五月十九日於臺北地方法院（下稱臺北地院）公證
      處進行公證結婚，惟並未至戶證機關辦理結婚登記，兩造於婚前曾約定以原告
      位於臺北縣三重市○○街三０號住所同居，惟婚後根本未曾同居，結婚三年後
      曾協議離婚事宜，然未辦理離婚登記，此後被告更是避不見面，顯係惡意遺棄
      原告於繼續狀態中；若被告此舉不能構成惡意遺棄，亦對原告傷害極大，且與
      婚姻共同生活之本質相悖，已構成婚姻難以維持之重大事由，為此依民法第一
      千零五十二條第一項第五款、第二項規定請求判決離婚。
  三、證據：提出公證書（影本）、原告戶籍謄本各一件。
乙、被告方面：
  一、聲明：同意離婚。
  二、陳述：兩造於六十五年五月間結婚後，根本未同居，是彼此間應無何惡意遺棄
      之事實，惟兩造婚後完全無夫妻之實，故同意離婚。
  三、證據：提出離婚協議書（影本）、被告戶籍謄本各一件。
    理      由
一、兩造係夫妻，有原告提出公證書一件可據。原告主張兩造於六十五年間婚後根本
    未有同居之情事，迄今與原告分居二十餘年，又曾於六十八年三月三十日協議離
    婚，只是尚未辦理離婚登記之事實，業據到場被告所是認，並有協議離婚書一件
    附卷可稽，自堪信原告之主張為真實。
二、按婚姻乃一男一女之兩性結合，以組織家庭，共同生活為目的。故如有足以破壞
    共同生活或難以維持共同生活之情事發生，允宜許其離婚以消滅婚姻關係。民國
    七十四年六月三日修正公布之民法親屬編，就裁判離婚之原因增設民法第一千零
    五十二條第二項規定：「有前項以外之重大事由，難以維持婚姻者，夫妻之一方
    得請求離婚。但其事由應由夫妻之一方負責者，僅他方得請求離婚」，乃關於夫
    妻請求裁判離婚事由之概括規定，其目的在使夫妻請求裁判離婚之事由較富彈性
    ，是夫妻間苟已發生足使「婚姻難以維持之重大事由」，縱不符同條第一項所列
    各款情形，自仍得依上開第二項規定訴請離婚。本件兩造於六十五年間婚後即根
    本未同居，迄今長達二十餘年，且曾協議離婚，然未辦理離婚之戶籍登記，徒有
    夫妻之名而無夫妻之實，與夫妻以共同生活為目的之本質有違，且被告於本院審
    理時到場亦直陳同意離婚，足見兩造均無維持婚姻之意願，雙方感情破裂，已無
    回復夫妻共同生活之可能，構成婚姻難以維持之重大事由。依上開說明，原告據
    以請求裁判離婚，於法並無不合，應予准許。至於原告雖另以同法同條第一項第
    五款之事由請求離婚，惟此項請求與前者係屬擇一之法律關係，本院自得不再審
    究，在此指明。
三、結論：本件原告之訴為有理由，並依民事訴訟法第七十八條，判決如主文。
中      華      民      國    八十九    年      五      月      四      日
                                  臺灣板橋地方法院家事法庭
~B法  官  鍾啟煌
右為正本係照原本作成。
如對本判決上訴，須於判決送達後二十日內向本院提出上訴狀。
中      華      民      國    八十九    年      五      月      六      日
~B書記官  王慈嬰


司法院資訊處製作；財團法人民間司法改革基金會備份。
